【裁判字號】    97,消債更,936
【裁判日期】    980331
【裁判案由】    更生事件
【裁判全文】
臺灣臺北地方法院民事裁定           97年度消債更字第936號
聲  請  人
即債務人    乙○○
                        樓之9.
上列當事人因消費者債務清理事件聲請更生，本院裁定如下：
    主  文
聲請駁回。
聲請費用由聲請人負擔。
    理  由
一、按更生之聲請有下列情形之一者，應駁回之：一、債務人曾
    依本條例或破產法之規定而受刑之宣告；二、債務人曾經法
    院認可和解、更生或調協，因可歸責於己之事由，致未履行
    其條件；三、債務人經法院通知，無正當理由而不到場，或
    到場而不為真實之陳述，或拒絕提出關係文件或為財產變動
    狀況之報告，消費者債務清理條例（下稱本條例）第46條定
    有明文。又，聲請更生或清算不合程式或不備其他要件者，
    法院應以裁定駁回之，但其情形可以補正者，法院應定期間
    先命補正，復為同條例第8條所明定。又，債務人於法院裁
    准消費者債務清理程序開啟前，基於謀求自身經濟生活更生
    之目的，當以積極誠實之態度，配合法院進行各項程序。如
    在證據調查上，法院雖依本條例第10條之規定，有依職權調
    查必要之事實及證據之責，然基於債務人對自身財務、信用
    、工作之狀況，本應知之最詳之理，且按同條例第44條、第
    82條及第46條第3款之意旨，債務人苟怠於配合法院調查，
    或有不實陳述之情形，則賦予法院得駁回債務人聲請之效果
    ，在在足證本條例藉由債務人恪遵協力義務之方式，以示其
    確有債務清理誠意之表現。
二、本件債務人向本院聲請更生，雖主張：伊前與最大債權銀行
    慶豐商業銀行股份有限公司（下稱慶豐銀行）成立債務清償
    協商方案，每月約定還款金額高達新台幣（下同）18,751元
    ，但伊因前夫家暴，獨自扶養一子甲○○，每月還款尚須家
    人幫忙，加上伊原受僱於漢宮夜總會每月薪資26,000元，嗣
    該夜總會於96年10月間關門，致伊收入銳減，後伊雖尋得為
    人幫傭之工作，每月薪資僅12,000元，且為台北市之低收入
    戶，以伊現今收入，扣除伊每月必要支出7,500元（含租金
    、膳食、交通、扶養、雜支）及兒子甲○○每月2,000元之
    扶養費，實已無力負擔上開協商還款金額，是伊毀諾顯非出
    於自己之故意或過失，而有不可歸責於己致履行顯有重大困
    難之事由，且伊無擔保或無優先權之債務總額未逾1,200 萬
    元，復未經法院裁定開始清算程式或宣告破產，爰請求裁定
    准許更生云云。
三、惟查：
  (一)本院於審查債務人本件更生聲請及所附資料，因發現其狀內
    記載與資料有所不足，遂於97年10月13日裁定命債務人補具
    94年迄今之薪資及家用帳戶存摺影本，並說明95年與金融機
    構成立一致性協商後，迄聲請更生之日止，依協商之約定，
    按期清償之金額及證明文件，及表明何時開始無法清償、成
    立一致性協商之背景及動機、毀諾前之經濟來源為何？聲請
    人僅稱：「…無法清償原因為96年10月時受僱公司漢宮夜總
    會關門，…當時月薪為26,000元，因此可支付協商貸款，但
    每月還需要家人幫忙」云云，並添具相關存摺影本（97年11
    月14日債務人之民事陳報狀參照）。聲請人並未就其自身之
    財務狀況及還款之經濟來源具體表明，且由債務人補正之存
    摺資料以觀，僅可見自93年起間隔數月會有現金存款數千元
    存入該帳戶以供健保費扣帳，此外別無其他收入及支出記載
    ，是自該存摺紀錄尚無從窺知債務人之財產及收入狀況等財
    務變動，本院乃復通知債務人於97年12月17日到院說明債務
    人之財產、收入及財務狀況等節，該開庭通知已於97年12月
    4日送達債務人，有該送達證書存卷可按，詎債務人經通知
    無正當理由而不到場，即有違反本條例第46條之協力義務。
    而因債務人未盡協力義務所致事實認定之不利益，按諸首揭
    說明意旨，自應由債務人負擔。
  (二)次依債務人已提出證據資料，縱債務人現今每月薪資收入僅
    12,000元，然債務人自承伊已申請低收入戶補助，每月可領
    得補助款1,400元，且債務人前夫因未實質扶養子女，每月
    需給付債務人子女扶養費15,000元等語，是債務人每月收入
    亦有28,400元，扣除債務人自承伊每月必要支出之生活費用
    7,500元、其子甲○○扶養費2,000元，尚有18,900元，恰足
    堪支付協商之每月應還款金額，自難認其有何不能清償債務
    之情事。
  (三)綜上所述，本件債務人既未協力提出具體事證以證明其有符
    合「不可歸責於債務人致履行顯有重大困難」之事由，而有
    違反協力義務之情形，且依債務人所提出現有相關資料，本
    院尚無法認定債務人有何不可歸責於己致不能履行債務協商
    方案之情形，依前開說明，自應駁回其更生之聲請。
四、爰依消費者債務清理條例第3 條、第8 條，裁定如主文
中    華    民    國    98    年    3     月    31    日
                  民事第三庭  法      官  管靜怡
上為正本係照原本作成。
如不服本裁定，應於裁定送達後10日內，以書狀向本院提出抗告
，並繳納抗告費新臺幣1千元。
中    華    民    國    98    年    3     月    31    日
                              書  記  官  張婕妤


司法院資訊處製作；財團法人民間司法改革基金會備份。
